臺灣臺東地方法院交通事件裁定　　　　　96年度交聲字第30號
原處分機關　交通部公路總局高雄區監理所臺東監理站
代　表　人　楊財惠
異　議　人
即受處分人　甲○○
上列異議人即受處分人因違反道路交通管理處罰條例案件，對於
交通部公路總局高雄區監理所臺東監理站於民國96年3 月27日以
東監違裁字第裁81-P00000000、裁81-ZHC020225、裁81-P000000
00號所為之裁決處分（原舉發案號：花警交字第P00000000 號、
公警局交字第ZHC020225號、花警交字第P00000000號）聲明異議
，本院裁定如下：
    主  文
原處分均撤銷。
甲○○汽車駕駛人，行車速度，超過規定之最高時速（東監違裁
字第裁81-P00000000號），處罰鍰新臺幣貳仟肆佰元，並記違規
點數壹點。
甲○○汽車駕駛人，行駛於高速公路，不遵使用限制、禁止、行
車管制及管理事項之管制規則，而行車速度超過規定之最高速限
（東監違裁字第裁81-ZHC020225號），處罰鍰新臺幣陸仟元，並
記違規點數壹點。
甲○○汽車駕駛人，行車速度，超過規定之最高時速（東監違裁
字第裁81-P00000000號），處罰鍰新臺幣貳仟肆佰元，並記違規
點數壹點。
    理  由
一、原處分意旨略以：本件異議人即受處分人甲○○於民國94年
    11月19日至95年3月29日間，因其所有之9272-JN號自小客車
    如附表所示違反道路交通管理處罰條例案件共3 件，皆逾期
    未到案，乃依違反道路交通管理事件統一裁罰基準及處理細
    則第44條規定，逕行裁決汽車所有人即異議人等語。
二、聲明異議意旨如聲明異議狀所載（如附件）。
三、按逕行舉發者，應按已查明之資料填註車牌號碼、車輛種類
    、車主姓名及地址，並於舉發違反道路交通管理事件通知單
    上方空白處加註逕行舉發之文字後，由舉發機關送達被通知
    人，違反道路交通管理事件統一裁罰基準及處理細則第11條
    有明文規定。次按處理違反道路交通管理事件，有關文書送
    達之程式，依行政程序法之規定，違反道路交通管理事件統
    一裁罰基準及處理細則第5 條定有明文。行政程序法第78條
    第1項第1款復規定：「當事人應為送達之處所不明者，行政
    機關得依聲請，准為公示送達」。惟所謂「應受送達之處所
    不明」，須已用盡相當之方法探查，仍不知其應為送達之處
    所者，始足當之。又行政程序法第78條第3 項雖規定：「當
    事人變更其送達之處所而不向行政機關陳明，致有第1 項之
    情形者，行政機關得依職權命為公示送達」，然依此規定為
    公示送達者，仍須具備下列三項要件：(1)當事人有變更其送
    達處所之情形；(2)當事人未向行政機關陳明；(3)致生同條第
    1項第1款「應為送達之處所不明」之結果。因之，若當事人
    「未陳明送達處所變更」，倘致「應為送達處所不明」之結
    果者，行政機關即得以當事人變更其送達處所而未向行政機
    關陳明為由，逕依行政程序法第78條第3 項之規定，對當事
    人為公示送達。
四、第按道路交通管理處罰條例所定罰鍰、吊扣證照、記點之裁
    罰，本屬行政罰之性質（參照行政罰法第1條、第2條亦將罰
    鍰、吊扣證照、記點之處分均定為行政罰），是以交通違規
    事件之裁罰，性質上屬於交通行政主管機關本於職權就公法
    上具體事件所為之決定而對外直接發生法律效果之單方行政
    行為；關於其新舊法之適用，參照94年2月5日公佈施行之行
    政罰法第5 條規定：「行為後法律或自治條例有變更者，適
    用行政機關最初裁處時之法律或自治條例。但裁處前之法律
    或自治條例有利於受處罰者，適用最有利於受處罰者之規定
    」之意旨，應認關於交通違規案件之處罰，仍有「從新從輕
    原則」之適用。至此所謂「裁處時」，依最高行政法院89年
    9月份第1次庭長法官聯席會議決議意旨略謂：「依修正理由
    說明，包括訴願、再訴願及行政訴訟之決定或判決」，則在
    行政法院，原則上應適用其作成決定或判決時之法律，僅於
    修正前之法律較有利時，始例外適用修正前之法律。本院雖
    非行政法院，但因係依法就受處分人對於交通裁決所提出之
    聲明異議而為審理，與行政法院就受處分人對於行政處分提
    起行政訴訟而為審理之地位相似，自應比附援引同一法理而
    為適用，故仍應有「從新從輕原則」之適用。查以：
（一）道路交通管理處罰條例第40條規定，前於94年12月28日修
      正，自95年7月1日起施行。修正前第40條規定：「汽車駕
      駛人，行車速度，超過規定之最高時速，或低於規定之最
      低時速，或裝用測速雷達感應器者，處新臺幣1200元以上
      2400元以下罰鍰；其感應器沒入之（第1 項）。前項行為
      ，如應歸責於汽車所有人者，並吊扣其汽車牌照1個月（
      第2 項）。」；至修正後同條之規定，則為：「汽車駕駛
      人，行車速度，超過規定之最高時速，或低於規定之最低
      時速，除有第43條第1項第2款情形外，處新臺幣1200元以
      上2400元以下罰鍰。」本件受處分人並無第43條第1項第2
      款之情形，且修正後之規定，對汽車所有人而言，僅需處
      以罰鍰，而無庸一併吊扣汽車牌照，是比較新舊法適用結
      果，顯然修正後道路交通管理處罰條例規定較有利於受處
      分人。
（二）又道路交通管理處罰條例第33條第1 項規定，亦於94年12
      月28日修正，自95年7月1日起施行。修正前第33條第1 項
      規定：「汽車行駛於高速公路或設站管制之道路，而不遵
      管制之規定者，處汽車駕駛人新臺幣3000元以上6000元以
      下罰鍰。」，修正後第33條第1 項則規定：「汽車行駛於
      高速公路、快速公路或設站管制之道路，不遵使用限制、
      禁止、行車管制及管理事項之管制規則而有下列行為者，
      處汽車駕駛人新臺幣3000元以上6000元以下罰鍰。」，並
      增訂16款之處罰情形，惟就行車速度超過規定之最高速限
      或低於規定之最低速限，仍維持原條文罰緩額度，新、舊
      法所處罰之罰鍰數額既相同，則無有利、不利之分。
（三）再者，汽車駕駛人有違反道路交通管理處罰條例第33條第
      1項 、第40條規定之情形者，除依原條款處罰鍰外，並應
      依道路交通管理處罰條例第63條第1項第1款規定，記違規
      點數1 點，觀諸修正前、後之道路交通管理處罰條例第63
      條第1項第1款規定，對於該違規記點處分，均未修正。
（四）是以，經新、舊法整體比較適用結果，除修正後道路交通
      管理處罰條例第40條之規定，較有利於受處分人外，其餘
      並無有利不利之分，依上開說明，本件自應適用修正後道
      路交通管理處罰條例處理，先予敘明。
五、經查，異議人所有之車牌號碼9272-JN 號自小客車，於附表
    所揭時、地違規事實，此為異議人所不爭執，並有舉發照片
    及上開舉發通知單附卷足憑。次查，本件舉發單位就異議人
    如附表所示之違規行為於開立舉發單後，依異議人登記之車
    籍地址「臺東縣臺東市○○○路278巷15 號」，掛號寄發送
    達上開違規舉發通知單，經郵局以「遷址不明」退回舉發單
    位，而依行政程式法第78條第3 項規定辦理公示送達，此有
    花蓮縣警察局95年1月26日花警交字第09500044110號、95年
    6月20日花警交字第09500284200號公告，及內政部警政署國
    道公路警察局第8警察隊95年4月18日公警八字第0950890431
    號公告及所檢送公示送達之相關資料在卷可稽，而異議人設
    籍地址遲於96年3月26日始變更為「臺東縣臺東市○○路166
    號」，亦有法務部戶役政連結作業系統2 紙附卷可考，是舉
    發單位依異議人上開車籍登記地址寄送通知後即逕予公示送
    達，自合於行政程序法第78條規定，而認已對異議人合法送
    達。
六、綜上所述，異議人確有如附表所示之違規行為至為明確，原
    處分機關道路交通管理處罰條例之相關之規定之規定，裁處
    異議人如附表所示之處分，自屬有據，異議人執上開事由指
    摘原處分不當，求予撤銷，固非可採，惟原處分機關就如附
    表處分漏未記點，顯有未合。異議人執持前詞提起本件聲請
    ，雖無理由，惟原處分機關所為之裁決處分既有上揭違失，
    爰將原處分均撤銷之，並自為裁定如主文第2項至第4項所示
    ，以期適法。
據上論結，應依道路交通案件處理辦法第20條前段，裁定如主文
。
中　　華　　民　　國　　96　　年　　8 　　月　　10　　日
                  交通法庭    法  官    陳君鳳
以上正本證明與原本無異。
如不服本裁定，應於裁定送達後5日內向本院提出抗告狀（須附
繕本）。 「切勿逕送上級法院」
                               書記官  洪月甚
中　　華　　民　　國　　96　　年　　8　　 月　　10　　日
附表：
┌──┬───┬─────┬─────┬─────┬─────┬─────┬─────┬────┐
│編  │違規時│違規地點  │違規事實  │舉發單號  │原裁罰依據│原處罰金額│更正後裁罰│更正後處│
│號  │間    │          │          │          │          │（新臺幣）│依據      │罰金額（│
│    │      │          │          │          │          │          │          │新臺幣）│
│    │      │          │          │          │          │          │          │及記點  │
├──┼───┼─────┼─────┼─────┼─────┼─────┼─────┼────┤
│1   │94年11│臺9線249公│速限60公里│花警交字第│道路交通處│2,400元   │道路交通處│2,400 元│
│    │月19日│里處（花東│，時速111 │P00000000 │罰第40條第│          │罰第40條、│，並記違│
│    │晚上6 │公路光復段│公里，超速│號        │1項       │          │第63條第1 │規點數1 │
│    │時2分 │）南下    │51公里    │          │          │          │項第1款   │點      │
│    │      │          │          │          │          │          │          │        │
├──┼───┼─────┼─────┼─────┼─────┼─────┼─────┼────┤
│2   │95年1 │國道3號北 │速限110公 │公警局交字│道路交通處│6,000元   │道路交通處│6,000 元│
│    │月27日│上325.9公 │里，經雷達│第ZHC02022│罰第33條第│          │罰第33條第│，並記違│
│    │下午1 │里處      │（射）測定│5號       │1項       │          │1項第1款、│規點數1 │
│    │時58分│          │行速為122 │          │          │          │第63條第1 │點      │
│    │      │          │公里，超速│          │          │          │項第1款   │        │
│    │      │          │12公里    │          │          │          │          │        │
├──┼───┼─────┼─────┼─────┼─────┼─────┼─────┼────┤
│3   │95年3 │臺9 線志學│速限60公里│花警交字第│道路交通處│2,400元   │道路交通處│2,400 元│
│    │月29日│段218 公里│，時速97公│P00000000 │罰第40條第│          │罰第40條、│，並記違│
│    │晚上8 │處北上    │里，超速37│號        │1項       │          │第63條第1 │規點數1 │
│    │時47分│          │公里      │          │          │          │項第1款   │點      │
└──┴───┴─────┴─────┴─────┴─────┴─────┴─────┴────┘
